臺灣高雄地方法院刑事裁定
111年度聲簡再更一字第1號
再審聲請人  
即受判決人  陳俊霖



上列聲請人因過失傷害案件，對於本院110年度交簡字第447號，
中華民國110年4月28日第一審確定判決（起訴案號：臺灣高雄地
方檢察署109年度偵字第14479號），聲請再審，本院簡易庭於11
0年11月30日裁定再審聲請駁回（110年度聲簡再字第24號），經
本院管轄第二審合議庭撤銷發回（110年度簡抗字第5號），本院
更為裁定如下：
    主  文
再審之聲請駁回。
    理  由
一、聲請意旨略以：本院110年度交簡字第447號確定判決（下稱
    原判決）認定再審聲請人即受判決人陳俊霖（下稱聲請人）
    犯過失傷害罪，判處聲請人有期徒刑3月。惟聲請人當日騎
    乘腳踏車行駛在馬路，突遭後方車輛即告訴人直接撞上，依
    照交通法規而言，告訴人為後方車輛，理應有足夠視野及反
    應時間，應係告訴人見燈號轉為黃燈搶快而超速行駛，車速
    過快來不及煞車，復未注意車前狀況，以致肇事，而不應歸
    咎於前車之聲請人，希望能調查對聲請人有利之證據諸如調
    閱路口監視器畫面，爰依刑事訴訟法第420條第1項第6款因
    發現新事實或新證據，單獨或與先前之證據綜合判斷，足認
    受有罪判決之人應受無罪、免訴、免刑或輕於原判決所認定
    罪名之判決，為此聲請再審等語。
二、按法院認為無再審理由者，應以裁定駁回之，刑事訴訟法第
    434 條第1 項定有明文。次按有罪之判決確定後，因發現新
    事實或新證據，單獨或與先前之證據綜合判斷，足認受有罪
    判決之人應受無罪、免訴、免刑或輕於原判決所認罪名之判
    決者，為受判決人之利益，得聲請再審；此所謂新事實或新
    證據，指判決確定前已存在或成立而未及調查斟酌，及判決
    確定後始存在或成立之事實、證據，刑事訴訟法第420條第1
    項第6款、第3項分別定有明文。故所謂「新事實」或「新證
    據」，須具有未判斷資料性之「新規性」，舉凡法院未經發
    現而不及調查審酌，不論該事實或證據之成立或存在，係在
    判決確定之前或之後，就其實質之證據價值未曾予評價者而
    言。如受判決人提出之事實或證據，業經法院在審判程序中
    為調查、辯論，無論最終在原確定判決中本於自由心證論述
    其取捨判斷之理由；抑或捨棄不採卻未敘明其捨棄理由之情
    事，均非未及調查斟酌之情形。通過新規性之審查後，尚須
    審查證據之「顯著性」，此重在證據之證明力，由法院就該
    新事實或新證據，不論係單獨或與先前之證據綜合判斷，須
    使再審法院對原確定判決認定之事實產生合理懷疑，並認足
    以動搖原確定判決而為有利受判決人之蓋然性存在。而該等
    事實或證據是否足使再審法院合理相信足以動搖原有罪之確
    定判決，而開啟再審程式，當受客觀存在之經驗法則、論理
    法則所支配，並非聲請人任憑主觀、片面自作主張，就已完
    足。如聲請再審之理由僅係對原確定判決之認定事實再行爭
    辯，或對原確定判決採證認事職權之適法行使，任意指摘，
    或對法院依職權取捨證據持相異評價，縱法院審酌上開證據
    ，仍無法動搖原確定判決之結果者，亦不符合此條款所定提
    起再審之要件。另所謂「輕於原判決所認罪名之判決」者，
    所稱「罪名」，與輕於原判決所宣告之「罪刑」有別，係指
    與原判決所認罪名比較，係相異且法定刑較輕之罪名而言。
    同一罪名之有無刑罰加減之原因，如自首、未遂犯、累犯等
    刑之加減，僅影響科刑範圍，但罪質不變，至於宣告刑之輕
    重，乃量刑問題，均非屬前揭法條所指罪名範圍，自不得據
    以再審（最高法院109年度台抗字第1099號裁定意旨參照）
    。
三、經查：
　　㈠本件聲請人於民國109年4月7日上午9時48分許，騎乘腳踏
      車沿高雄市三民區十全二路由東往西方向行駛，行經十全
      二路與中華二路而欲左轉時，疏未注意慢車行駛至交叉路
      口，左轉彎時，行駛於同向二車道以上之右側慢車道者，
      應依兩段方式進行左轉，竟冒然左轉中華二路，適告訴人
      鄒宜妡騎乘普通重型機車搭載鄒采璇自同向左後方行駛而
      至，兩車發生碰撞，致鄒宜妡及鄒采璇人車倒地受傷，聲
      請人所犯刑法第284條前段過失傷害案件，業經原判決綜
      合聲請人之自白、證人即告訴人鄒宜妡、鄒采璇之證述，
      及高雄醫學大學附設中和紀念醫院診斷證明書、高雄市政
      府警察局道路交通事故肇事人自首情形紀錄表、初步分析
      研判表、高雄市政府警察局三民第一分局道路交通事故調
      查報告表㈠、㈡-1、道路交通事故現場圖、道路交通事故談
      話紀錄表、現場照片、高雄市○○○○○○○○○○○○○○○○○○○○○○○
      路○○○○○○○號查詢機車車籍等證據，據以認定本案犯罪事
      實，並判處聲請人有期徒刑3月，及諭知易科罰金之折算
      標準。是以，原判決乃係綜合上揭各項事證，始認定聲請
      人確有本案犯行，此經本院依職權調閱前揭卷證審閱無訛
      。　
　　㈡至聲請意旨所指新證據即路口監視器畫面部分，經查本件
      於偵查中經送高雄市政府交通局車輛行車事故鑑定委員會
      （下稱行車事故鑑定委員會）鑑定，行車事故鑑定委員會
      於鑑定時自行向高雄市政府警察局交通警察大隊調閱路口
      監視影像，列為鑑定之佐證資料⒍路口監視器畫面，且於
      鑑定意見書路權歸屬敘及：「經檢視路口監視器畫面09
      ：47：22秒顯示，陳俊霖騎乘之腳踏車，車往左偏騎，而
      於行駛至十全二路與中華二路路口中心處時，與鄒宜妡車
      發生碰撞，事故發生後鄒車倒地位置為於十全路中心點（
      為分向限制線延伸處），故本會認為事故發生原因系陳俊
      霖騎乘腳踏車左轉彎時，未依照兩段方式進行左轉所致」
      ，此有行車事故鑑定委員會109年10月13日高市車鑑字第1
      0970847500號函文及所檢附之鑑定意見書1份（109年度偵
      字第14479號卷第47至50頁）、110年12月30日高市車鑑字
      第11070882000號函文1份（110年度簡抗字第5號卷第69頁
      ）附卷可憑。然本件於起訴時並未檢附前開路口監視器光
      碟，且因聲請人於109年12月29日準備程序時即予認罪（1
      09年度審交易字第955號卷第33至35頁），經法官改依簡
      易判決處刑，原判決因而確定。是上開路口監視器畫面雖
      經行車事故鑑定委員會於鑑定時作為佐證，然未經法院審
      理時發現而不及調查審酌，具有未判斷資料性之「新規性
      」，核屬「新證據」，首堪以認定。
　　㈢次就上開路口監視器畫面「新證據」之「顯著性」而言，
      經本院職權向行車事故鑑定委員會調閱路口監視器畫面，
      其顯示之內容確如行車事故鑑定委員會上開鑑定所載，此
      有監視器畫面擷圖1份（本院卷第61至67頁）在卷可憑。
      足認聲請人確有偏左騎乘腳踏車而行駛至路口中心處，未
      依兩段式左轉之過失，並致告訴人受傷之情。是上開路口
      監視器畫面之新證據，不論單獨或與先前之證據綜合判斷
      ，均不足使本院對原確定判決認定之事實產生合理懷疑，
      遑論認足以動搖或推翻原確定判決而為有利受判決人之蓋
      然性存在，難認與刑事訴訟法第420條第1項第6款規定具
      「顯著性」之新證據意旨相符。
　　㈣至聲請人所指告訴人應係黃燈搶快超速行駛，復未注意車
      前狀況而亦有過失部分，惟此部分尚乏證據證明，況縱認
      屬實，僅涉影響科刑範圍，罪質不變，就聲請人所犯過失
      傷害「罪名」不生影響，揆諸前揭最高法院判決意旨，自
      非據以再審之事由，附此說明。
四、綜上所述，聲請再審意旨所指上開事證，無論係單獨或結合
    先前已經存在卷內之各項證據資料，予以綜合判斷，均未能
    因此產生合理之懷疑，而有足以推翻原確定判決所認事實之
    蓋然性，難認符合修正後刑事訴訟法第420條第1項第6款規
    定之顯著性要件。從而，本件再審之聲請為無理由，應予駁
    回。　　
據上論結，應依刑事訴訟法第434 條第1 項，裁定如主文。
中　　華　　民　　國　　111 　年　　5 　　月　　3 　　日
                  刑事第十一庭  法　官  李貞瑩
以上正本證明與原本無異。
如不服本裁定，應於送達後10日內，向本院提出抗告狀。
中　　華　　民　　國　　111 　年　　5 　　月　　3 　　日
                                書記官  黃毓琪